【裁判字號】    94,小上,45
【裁判日期】    950406
【裁判案由】    給付票款
【裁判全文】
臺灣士林地方法院民事判決              94年度小上字第45號
上  訴  人  甲○○
訴訟代理人  乙○○
被  上訴人  丙○○
                        2樓
上列當事人間請求給付票款事件，上訴人對於中華民國94年6 月
21日本院士林簡易庭94年度士小字第3 號第一審判決提起上訴，
本院於95年3月23日言詞辯論終結，判決如下：
    主      文
原判決廢棄。
被上訴人應給付上訴人新臺幣壹拾萬元，及自民國九十三年七月
二十七日起至清償日止，按年息百分之六計算之利息。
第一、二審訴訟費用新臺幣貳仟伍佰元由被上訴人負擔。
    事實及理由
壹、程序部分：
    按對於小額程序第一審裁判之上訴或抗告，非以其違背法令
    為理由，不得為之，民事訴訟法第436 條之24第2 項定有明
    文。本件訴訟標的金額為新台幣（下同）10萬元以下，原審
    依小額訴訟程序審理。上訴人聲明上訴，主張原審判決認定
    事實違背論理及經驗法則，且違背最高法院64年台上字第15
    40號判例所闡示：「票據行為，為不要因行為，執票人不負
    證明關於給付之原因之責任，如票據債務人主張執票人取得
    票據出於惡意或詐欺時，則應由該債務人負舉證之責」之意
    旨，而指摘原判決有違背法令之情，揆諸前揭規定，其上訴
    自屬合法，合先敘明。
貳、實體部分
一、上訴人主張：上訴人執有被上訴人簽發如附表所示之支票乙
    紙，經屆期提示未獲清償；被上訴人既為系爭支票之發票人
    ，自應依支票文義擔保支票之支付。被上訴人雖抗辯：兩造
    間並無借貸、買賣或任何債權債務關係存在，系爭支票係麗
    都ＫＴＶ經理傅祐微向被上訴人詐欺取得，此為上訴人所明
    知，猶出於惡意取得系爭支票，自不得主張票據上之權利云
    云。然按，在票據上簽名者，依票上所載文義負責，發票人
    應照支票文義擔保支票之支付；且票據債務人不得以自己與
    發票人或執票人之前手間所存抗辯事由對抗執票人，雖執票
    人取得票據出於惡意者，不在此限；惟主張執票人取得票據
    出於惡意或重大過失，或對票據債務人與執票人前手所存之
    抗辯事由屬惡意，或係無對價或以不相當對價取得者，均應
    由票據債務人負舉證責任。而查，系爭支票係由訴外人傅祐
    微於93年6 月27日向上訴人商借10萬元時背書交付，上訴人
    旋於翌日經金融機構所設置自動提款設備領取10萬元後如數
    交付，且因受限於自動提款設備提款金額之限制，前開10萬
    元始分4 次提領，前3 次各提領3 萬元、另1 次提領1 萬元
    。上訴人並非麗都ＫＴＶ之股東，亦未曾陪同被上訴人前往
    申領並保管系爭支票；被上訴人與訴外人傅祐微就系爭支票
    是否存有任何抗辯之事由，上訴人並不知情。是上訴人確非
    出惡意、且係以相當對價取得系爭支票。被上訴人就其上揭
    抗辯既未能舉證證明，自不足採取。從而，上訴人自得依票
    據法律關係向被上訴人請求系爭票款10萬元，及自支票提示
    日即93年7 月27日起至清償日止，按年息6 ％計算之利息。
二、被上訴人則以：系爭支票係由訴外人傅祐微以詐術使被上訴
    人陷於錯誤，而向新竹國際商業銀行中正分行申請取得乙節
    ，乃上訴人所明知；上訴人及訴外人傅祐微除陪同被上訴人
    一起前往申辦系爭支票外，系爭支票並由上訴人及訴外人傅
    祐微共同保管。上訴人雖主張：系爭支票係訴外人傅祐微於
    93年6 月27日向其調取10萬元現金所交付云云；然上訴人於
    新竹國際商業銀行竹北分行之存款帳戶於當日並未有支出紀
    錄，於93年6 月28日雖有分4 次提款共計10萬元之記載，惟
    如傅祐微確持票向上訴人調現10萬元，上訴人自無分次領款
    交付之理。是足認上訴人取得系爭支票確出於惡意，依法自
    不得享有系爭支票上之權利。從而，上訴人請求被上訴人應
    給付系爭支票票款及自提示日起之利息云云，自屬無據。
三、本件原審對於上訴人之請求，判決全部駁回。上訴人全部聲
    明不服，並聲明：(一)原判決廢棄。(二)被上訴人應給付上訴人
    10萬元，及自93年7 月27日起至清償日止，按年息百分之6
    計算之利息。上訴人則聲明：上訴駁回。
四、經查，以被上訴人為發票人之系爭支票係由被上訴人向銀行
    領用後，交訴外人傅祐微保管使用，再由訴外人傅祐微背書
    後交付予上訴人持有；經上訴人屆期提示後並未兌現；另上
    訴人曾於93年6 月28日，透過銀行自動提款設備，自其於新
    竹國際商業銀行竹北分行帳戶內，分4 次領出現款計10萬元
    ，其中前3 次各提領3 萬元，另1 次則提領1 萬元等情，已
    為兩造所不爭執（見本院95年3 月23日言詞辯論筆錄），且
    有系爭支票正、反面及退票理由單影本各乙紙、上訴人於新
    竹國際商業銀行竹北分行之活期性存款歷史明細查詢資料影
    本乙份附於原審卷內為證，應堪信為真實。惟上訴人主張：
    被上訴人應依系爭支票之法律關係，給付系爭支票票款及自
    提示日起算之利息等語，則為被上訴人所否認。且本件經於
    95 年3月23日協商兩造確認爭點為：
    1.被上訴人主張：系爭支票係由訴外人傅祐微以詐術取得乙
      節，是否可採？
    2.被上訴人上開主張如為真實，上訴人取得系爭支票是否出
      於惡意，被上訴人可否據以對抗持票人即上訴人？
    以下茲論述之。
  (一)首查，被上訴人雖抗辯：系爭支票係由訴外人傅祐微以詐術
    騙取云云；然其亦自承：系爭支票係因伊於93年5 月間至麗
    都ＫＴＶ工作時，由經理傅祐微以店內經濟困難為由，陪同
    伊前往新竹國際商業銀行中正分行申辦取得後，向伊借票使
    用，支票及存摺均交由傅祐微保管，印章亦在傅祐微處；伊
    將票借給傅祐微係為了賺取學費等語明確（見原審94年1 月
    25日、同年6 月21日言詞辯論筆錄，及本院95年3 月23日言
    詞辯論筆錄）；則衡諸被上訴人既同意將所申領之系爭支票
    借予訴外人傅祐微使用，應有同意並授權傅祐微簽發系爭支
    票持以行使之意甚明。是訴外人傅祐微代被上訴人簽發系爭
    支票並背書交付予上訴人之所為，核與其向被上訴人取得系
    爭支票之原意，並無相悖；自難認其有施以詐術，而致被上
    訴人陷於錯誤並交付系爭支票之可言。從而，被上訴人抗辯
    上情，已難憑信。
  (二)次按，在票據上簽名者，依票上所載文義負責，發票人應照
    支票之文義擔保支票之支付，又執票人向支票債務人行使追
    索權時，得請求自為付款提示日起，按年息6 ％計算之利息
    ，票據法第5 條第1 項、第126 條、第133 條前段規定甚明
    。又按，票據行為係不要因行為，如執票人取得票據，並非
    出於惡意或詐欺時，票據債務人即不得以自己與發票人或執
    票人之前手間所存抗辯之事由對抗執票人，此就票據法第13
    條規定觀之甚明。再按，主張執票人取得票據出於惡意或重
    大過失，或對票據債務人與執票人前手所存之抗辯事由屬惡
    意，或係無對價或以不相當對價取得者，均應由票據債務人
    負舉證責任。經查，上訴人主張：系爭支票係由訴外人傅祐
    微於票載發票日前1 個月即93年6 月27日向伊商借10萬元時
    背書交付，伊已於翌日即93年6 月28日經金融機構所設置之
    自動提款設備領取10萬元後如數交付等語，已據其提出於新
    竹國際商業銀行竹北分行之活期性存款歷史明細查詢資料影
    本乙份為證；是上訴人主張：伊取得系支票已支付相當對價
    ，並非出於惡意等語，已非無稽。被上訴人雖一再抗辯：上
    訴人就其主張交付之借款10萬元，竟未一次領足，其真實性
    即有可疑云云；惟衡諸一般金融機構設置之自動提款設備均
    設有單次提款金額之限制，則上訴人因而連續4 次由自動提
    款設備領取共計10萬元之借款，實未悖於常情。至於被上訴
    人抗辯：上訴人為麗都ＫＴＶ之股東，於申領系爭支票時，
    亦陪同前往，並與訴外人傅祐微共同保管系爭支票，是其取
    得系爭支票顯出於惡意各節，則均為上訴人否認，亦難信為
    真實。被上訴人既未能就其抗辯上訴人取得票據係出於惡意
    乙節，舉證以實其說，自不足採取。從而，上訴人主張：被
    上訴人應擔保系爭支票之付款，而不得以自己與其前手傅祐
    微間所存抗辯之事由，對抗為執票人之上訴人，於法即無不
    合。
五、從而，上訴人依系爭支票之法律關係，請求被上訴人給付上
    訴人10萬元，及自支票提示日即93年7 月27日起至清償日止
    ，按年息6 ％計算之利息，為有理由，應予准許。原審為上
    訴人敗訴之判決，尚有未洽。上訴意旨指摘原判決不當，求
    予廢棄改判，為有理由，爰由本院將原判決予以廢棄，並改
    判如主文第2 項所示。
六、本件為小額訴訟事件，並依職權確定訴訟費用額共計2,500
    元（第一審、第二審裁判費各1,000 元、1,500 元），由被
    上訴人負擔。
七、據上論結，本件上訴為有理由，依民事訴訟法第436 條之32
    第2 項、第450 條、第463 條、第436 條19、第78條，判決
    如主文。
中    華    民    國    95    年    4     月    6     日
                  民事第二庭  審判長法  官  陳介源
                                    法  官  張國勳
                                    法  官  李瑜娟
以上正本證明與原本無異。
本判決不得上訴。
中    華    民    國    95    年    4     月    7     日
                                    書記官  李秀蘊
附表：
┌────┬─────┬────┬────┬─────┬──────┐
│  發票人│  發票日  │  面額  │  背書人│ 提示日期 │ 票號       │
├────┼─────┼────┼────┼─────┼──────┤
│  丙○○│  93.7.27 │  10萬元│  傅祐微│ 93.7.27  │AA0000000   │
└────┴─────┴────┴────┴─────┴──────┘


司法院資訊處製作；財團法人民間司法改革基金會備份。
